臺灣宜蘭地方法院刑事判決　　　　　　　 96年度訴字第134號
公　訴　人　臺灣宜蘭地方法院檢察署檢察官
被　　　告　甲○○
　　　　　　　　　　（現另案羈押於臺灣宜蘭看守所）
上列被告因毒品危害防制條例案件，經檢察官提起公訴（96年度
毒偵字第328號），經本院合議庭裁定以簡式審判程序審理，判
決如下：
    主  文
甲○○施用第壹級毒品，累犯，處有期徒刑壹年。
    事實及理由
一、構成犯罪事實：
    甲○○於民國90年間因施用毒品案件，經送觀察、勒戒後，
    認有繼續施用毒品傾向，經法院裁定令入戒治處所施以強制
    戒治，嗣經法院裁定停止戒治所餘戒治期間付保護管束，並
    於90年7月10日釋放，至91年1月14日保護管束期滿而執行完
    畢，並由臺灣板橋地方法院檢察署檢察官於91年1月29日，
    以91年度戒毒偵字第66號為不起訴處分確定。又於94年間因
    違反毒品危害防制條例案件，經法院判處有期徒刑3月確定
    ，並於95年6月30日執行完畢（構成累犯）。詎其不知悔改
    ，於強制戒治執行完畢釋放後，5年內復基於施用第一級毒
    品海洛因及反覆施用第二級毒品安非他命之單一行為決意，
    自95年9月間某日至95年10月8日某時，先在臺北縣某汽車旅
    館、臺北縣永和市○○路路邊朋友自用小客車上，以將安非
    他命置入玻璃球內燒烤吸食其煙方式，平均1日施用1、2次
    之頻率，施用第二級毒品安非他命多次；復於95年10月9日
    10時許，在臺北市○○○路路邊朋友自用小客車上，以將海
    洛因、安非他命混合置入玻璃球內燒烤吸食其煙方式，同時
    施用第一級毒品海洛因、第二級毒品安非他命1次。嗣於95
    年10月9日16時50分許，在國道3號公路南向72公里處為警查
    獲，經採集尿液送驗結果呈嗎啡、甲基安非他命陽性反應。
二、認定犯罪事實所憑之證據及理由：
（一）被告甲○○於偵查、本院審理中之自白。
（二）國道公路警察局第六警察隊95年移送煙毒麻醉藥品人犯尿
      液檢體編號對照表1份、臺灣檢驗科技股份有限公司濫用
      藥物尿液檢驗報告1份，可證被告有施用海洛因、安非他
      命之事實。
（三）臺灣宜蘭地方法院檢察署刑案資料查註紀錄表、全國施用
      毒品紀錄表、法務部全國檢察官線上查詢刑案人犯在監所
      最新資料報表各1份，可證被告於強制戒治執行完畢釋放
      後，5年內再犯毒品危害防制條例第10條之罪。
（四）上開（二）至（三）所示證據，足以佐證被告首開自白與
      事實相符。
三、論罪科刑之理由：
（一）按海洛因、安非他命分屬毒品危害防制條例第2條第2項第
      1款、第2款所定之第一級、第二級毒品。故被告甲○○所
      為，係犯毒品危害防制條例第10條第1項、第2項之施用第
      一級、第二級毒品罪。
（二）被告持有第一級毒品海洛因、第二級毒品安非他命之低度
      行為，為施用第一級、第二級毒品之高度行為所吸收，不
      另論處。
（三）又按「刑事法若干犯罪行為態樣，本質上原具有反覆、延
      續實行之特徵，立法時既予特別歸類，定為犯罪構成要件
      之行為要素，則行為人基於概括之犯意，在密切接近之一
      定時、地持續實行之複次行為，倘依社會通念，於客觀上
      認為符合一個反覆、延續性之行為觀念者，於刑法評價上
      ，即應僅成立一罪。學理上所稱『集合犯』之職業性、營
      業性或收集性等具有重複特質之犯罪均屬之，例如經營、
      從事業務、收集、販賣、製造、散布等行為概念者是（最
      高法院95年度台上字第1079號判決要旨參照）」，亦即立
      法者針對特定刑罰規範之構成要件，已預設其本身係持續
      實行之複次行為，具備反覆、延續之行為特徵，故將之總
      括或擬制成一個構成要件之「集合犯」行為，因刑法評價
      上為構成要件之行為單數，應僅成立一罪。而查毒品因具
      有成癮性、濫用性，此觀乎毒品危害防制條例第2條之規
      定自明，立法實務首重以刑事處遇方式戒斷行為人毒癮，
      若無法收其實效，始依法追訴處罰，故施用毒品本身具備
      反覆、延續之行為特徵，持續多次施用毒品為此類犯罪之
      典型或常態，於刑法評價上，施用毒品應僅成立集合犯一
      罪。經查：本案被告自95年9月間某日至95年10月9日10時
      許，在上開處所，以相同方式，平均1日施用1、2次之頻
      率，施用第二級毒品安非他命多次，顯見被告係因吸毒成
      癮，乃基於多次施用安非他命之決意，於密接之時、地，
      反覆而持續施用安非他命，揆諸前揭說明，被告上開施用
      安非他命之行為，自應論以集合犯一罪。
（四）被告將海洛因、安非他命摻合後施用，係一行為觸犯施用
      第一級毒品罪、施用第二級毒品罪，為想像競合犯，依刑
      法第55條規定，應從重之施用第一級毒品罪處斷。公訴人
      認被告所犯施用第一級、第二級毒品罪，應予分論併罰，
      容有未洽，併此敘明。
（五）被告於94年間因違反毒品危害防制條例案件，經法院判處
      有期徒刑3月確定，並於95年6月30日執行完畢，此有臺灣
      高等法院被告前案紀錄表1份在卷可參，其於5年以內故意
      再犯本件有期徒刑以上之罪，應依刑法第47條第1項規定
      ，論以累犯，並加重其刑。
（六）審酌被告有麻醉藥品管理條例、藥事法、槍砲彈藥刀械管
      制條例、毒品危害防制條例之犯罪前科，有臺灣高等法院
      被告前案紀錄表1份在卷可參，素行不佳，且前經觀察、
      勒戒及強制戒治後，仍再犯本罪，顯見其對於毒品之依賴
      性甚高，有予較長期間隔離社會之必要，與被告施用毒品
      之期間、次數，和施用毒品足以造成神經方面損害，並容
      易引起財產、暴力方面犯罪，及被告犯罪後坦承犯行，態
      度良好等一切情狀，量處如主文所示之刑。
四、適用之法律：
（一）程序法方面：刑事訴訟法第273條之1第1項、第299條第1
      項前段、第310條之2。
（二）實體法方面：毒品危害防制條例第10條第1項、第2項，刑
      法第11條前段、第55條、第47條第1項。
本案經檢察官沈念祖到庭執行職務。
中　　華　　民　　國　　96　　年　　4　  月　   25　　日
                  刑事第四庭    法  官　蘇錦秀
以上正本證明與原本無異。
如不服本判決應於收受本判決後10日內向本院提出上訴書狀，其
未敘述上訴理由者，並得於提起上訴後10日內向本院補提理由書
狀(均須按他造當事人之人數附繕本)「切勿逕送上級法院」。
                                書記官　葉瑩庭
中　　華　　民　　國　　96　　年　　4　  月　   25　　日
附錄本案論罪科刑法條
★毒品危害防制條例第10條：
施用第1級毒品者，處6月以上5年以下有期徒刑。
施用第2級毒品者，處3年以下有期徒刑。
